【裁判字號】    92,交上易,80
【裁判日期】    920422
【裁判案由】    過失傷害
【裁判全文】
臺灣高等法院刑事判決                            九十二年度交上易字第八○號
    上  訴  人  台灣台北地方法院檢察署檢察官
    上  訴  人
    即  被  告  甲○○
右上訴人因過失傷害案件，不服台灣台北地方法院九十一年度交易字第二三九號，中
華民國九十一年十二月三十日第一審判決（起訴案號：台灣台北地方法院檢察署九十
一年度偵字第一二八七二號）提起上訴，本院判決如左：
    主  文
原判決撤銷。
甲○○從事業務之人，因過失傷害人，處拘役伍拾日，如易科罰金，以參佰元折算壹
日。
    事  實
一、甲○○為計程車司機，係從事駕駛業務之人，於民國九十年八月二十三日二十三
    時四十分許，駕駛車號九Ｎ─二九六號營業小客車，沿台北市○○路○段一四七
    巷由北往南方向行駛，於欲左轉進入復興南路一段三四０巷之際，應注意汽車行
    駛至交岔路口左轉彎時，須行至交岔路口中心處左轉，以及轉彎車應讓直行車先
    行，且依當時天候晴、夜間有照明設備、路面無缺陷、無障礙物、視距良好等外
    界客觀情狀，並無不能注意之情事，其發現同向左後方有未靠道路右側行駛復疏
    未注意車前狀況之乙○○騎乘車號ＧＥＷ－三六八號機車，沿台北市○○路○段
    一四七巷由北往南方向行駛至上開路口時，甲○○未注意允讓乙○○所騎乘之直
    行車先行，即貿然在未達復興南路一段三百四十巷中心線即行左轉，致甲○○之
    車左前車燈及葉子板處撞及乙○○之車右側車身，造成乙○○人車倒地後，受有
    右側下肢趾骨多處骨折之傷害。甲○○於肇事後，在未被有偵查犯罪職權之公務
    員發覺其為犯人前，主動向前往現場處理之警員陳郁杉坦承肇事而接受裁判。
二、案經乙○○訴由台灣台北地方法院檢察署檢察官聲請簡易判決處刑，經原審改依
    通常程序審理。
    理  由
一、訊據被告甲○○固不否認於右開時、地駕駛營業小客車與告訴人乙○○所騎乘之
    機車發生車禍之事實，惟矢口否認有何過失犯行，辯稱：伊左轉前已於左後照鏡
    看見告訴人所騎乘之機車，原以為告訴人要左轉，所以在車頭左轉出來後，停下
    來等告訴人，沒想到告訴人係要直行並跨越中心線超車，伊車因此遭告訴人自後
    撞及，道路交通事故調查報告表上所繪伊車的位置有誤，伊車應已過中心線，否
    則無法左轉云云。惟查告訴人於本院審理時指稱：我車子受傷的地方是車腹，不
    是前輪；被告於原審供稱：我車是左輪胎前的側面受損，他是右邊被撞，因為他
    是從我左邊超車，他與我擦撞位置是在機車右邊（原審卷第十五、十六頁）等語
    ，再參以道路交通事故補充資料表就雙方車輛毀損部位載明被告所駕駛之計程車
    左前車頭方向燈掉落，左前葉子板擦痕；告訴人所騎乘之機車右側車身毀損（九
    十一年度偵字第一二八七二號偵查卷第八頁），及告訴人所提出之估價單記載其
    機車修理部位為側蓋、側架及車台板金（九十年度他字第六一五五號偵查卷第六
    頁）等情，足徵兩車之撞擊位置應係被告計程車之左前車燈及葉子板處與告訴人
    機車之右側車身發生碰撞而肇事，是果如被告所辯係告訴人機車自後撞及伊車，
    則告訴人之機車應係車頭部位毀損而非右側車身，且如係告訴人由北至南直行自
    後撞擊停止中且略呈東南至西北方向之被告計程車左前葉子板處，則機車倒地後
    刮地痕起點，應在該計程車左側延伸之東南方，惟依卷附道路交通事故調查報告
    表所示，告訴人機車之倒地痕起點，係在該計程車之接近正南方處（九十一年度
    偵字第一二八七二號偵查卷第四頁），由上現場跡證以觀，應係被告駕駛計程車
    左轉時，與左後方直行之機車右側車身發生碰撞而肇事，從而告訴人指稱：其於
    經過上開路口之際，與左轉中之被告計程車發生碰撞等語，與事實相符，堪以憑
    信，被告辯稱其計程車係於停止狀況下遭告訴人機車自後撞及，即不可採。且據
    被告於原審供稱：我轉彎前從後照鏡有看到劉先生的車燈，看到他時距離還很遠
    ，所以我就慢慢轉彎，我想我轉彎他會慢下來，沒想到他沒有減速，我想他要左
    轉，就停在那邊要讓他左轉，沒想到他直行等語（原審卷第十五頁），可見被告
    於左轉前即發現左後方有來車，仍未暫停允讓直行車先行即逕予左轉，縱其轉彎
    後復煞停，亦無解於其轉彎車未讓直行車先行此一事實之成立。又依卷附道路交
    通事故調查報告表事故現場圖所示，被告車行未至復興南路一段三百四十巷中心
    線即已開始左轉，被告復自承其於發生車禍後並沒有移動計程車（原審卷第二七
    頁），被告雖於原審辯稱該報告表有誤，其停車之位置應在更前面云云，然經核
    該現場圖係經到場處理員警實際測量後所繪，其上均有詳細之距離標示，被告於
    現場圖上簽名時並未表示異議，其徒於事後空言辯稱現場圖所繪伊車位置有誤云
    云，要屬推諉之詞，亦不可採。另依卷附道路交通事故調查報告表所載該復興南
    路一段三百四十巷之肇事路段並未有分向設施，被告辯稱告訴人係跨越行車分向
    線自其左後方超車云云，自亦不實。按汽車行駛至交岔路口左轉彎時，應行至交
    岔路口中心處左轉；又轉彎車應讓直行車先行，道路交通安全規則第一百零二條
    第一項第四款、第六款分定有明文，被告行車自應注意遵守前述規定，以避免危
    險之發生，且依當時天候晴，夜間有照明設備、路面無缺陷、無障礙物、視距良
    好等外界客觀情狀，並無不能注意之情事，被告業已發現告訴人騎乘機車自左後
    方接近時，竟未允讓告訴人之直行車先行，猶貿然在未達復興南路一段三百四十
    巷中心線即行左轉，致告訴人閃避不及而發生碰撞，其有過失甚明；另按道路交
    通安全規則所稱之汽車，係指在道路上不依軌道或電力架線而以原動機行駛之車
    輛（包括機器腳踏車）；又汽車在未劃標線之道路，應靠右行駛；且汽車行駛時
    ，駕駛人應注意車前狀況，並隨時採取必要之安全措施，道路交通安全規則第二
    條第一項第一款、第九十五條第一項、第九十四條第三項亦有明文規定，告訴人
    疏未注意靠道路右側行駛，且未注意被告已於上開路口左轉之車前狀況，致與被
    告計程車左前葉子板處發生碰撞，其就本件車禍之發生亦有過失，與被告之過失
    併為本件危害發生之原因，台北市車輛行車事故鑑定委員會函亦同此見解（九十
    年度他字第六一五五號偵查卷第八至十一頁），此外，復有道路交通事故調查報
    告表、台北市政府警察局交通警察大隊事故肇事原因初步分析研判表、交通事故
    談話紀錄表、道路交通事故補充資料表各一紙附卷足佐。而告訴人因本件車禍受
    有右側下肢趾骨多處骨折傷害之事實，亦有台北市立仁愛醫院驗傷診斷書、中央
    健康保險局台北第二聯合門診中心診斷證明書在卷足佐，且與被告前開之過失間
    ，具有相當因果關係，從而被告過失致人受傷事證明確，其犯行堪以認定。
二、被告係以駕駛計程車為業之人，核被告所為，係犯刑法第二百八十四條第二項前
    段業務過失傷害罪。又台北市交通大隊大安分隊員警陳郁杉雖接獲通報到場處理
    ，惟因未報名肇事人姓名而尚不知何人肇事前，被告即主動向該員坦承肇事而接
    受裁判，有台北市政府警察局交通警察大隊大安分隊警員陳郁杉填具之自首調查
    報告在卷可參（九十一年度偵字第一二八七二號偵查卷第九頁），符合自首之要
    件，應依刑法第六十二條前段之規定減輕其刑。
三、原審審理結果據以論罪科刑固非無見，惟於判決事實欄漏未敘明被告自首之事實
    ，尚有未洽，被告上訴否認犯罪，檢察官則以原審量刑過輕為由提起上訴，雖均
    無理由，然原判決既有上開可議之處，仍應由本院撤銷改判。爰審酌被告之過失
    程度、告訴人所受傷勢、告訴人亦同有過失、被告尚未與告訴人達成和解及其犯
    後態度等一切情狀，量處如主文所示之刑，並諭知易科罰金之折算標準。
據上論斷，應依刑事訴訟法第三百六十九條第一項前段、第三百六十四條、第二百九
十九條第一項前段、刑法第二百八十四條第二項前段、第六十二條前段、第四十一條
第一項前段，罰金罰鍰提高標準條例第一條前段、第二條判決如主文。
本案經檢察官洪泰文到庭執行職務。
中       華       民       國     九十二    年    四    月    二十二    日
                              臺灣高等法院交通法庭
                                  審判長法  官  陳  正  雄
                                        法  官  許  錦  印
                                        法  官  許  宗  和
右正本證明與原本無異。
不得上訴。
                                        書記官  廖  艷  莉
中       華       民       國     九十二    年    四    月    二十三    日
附錄本案論罪科刑法條全文：
中華民國刑法第二百八十四條
因過失傷害人者，處六月以下有期徒刑、拘役或五百元以下罰金，致重傷
者，處一年以下有期徒刑、拘役或五百元以下罰金。
從事業務之人，因業務上之過失傷害人者，處一年以下有期徒刑、拘役或
一千元以下罰金，致重傷者，處三年以下有期徒刑、拘役或二千元以下罰
金。


司法院資訊處製作；財團法人民間司法改革基金會備份。
